【裁判字號】    98,事聲,41
【裁判日期】    980923
【裁判案由】    聲明異議（消債）
【裁判全文】
臺灣屏東地方法院民事裁定              98年度事聲字第41號
異  議  人
即 債權 人   國泰世華商業銀行股份有限公司
法定代理人   汪國華
送達代收人   甲○○
相  對  人
即 債務 人   乙○○
上列債權人因不服本院民事執行處司法事務官於九十八年七月十
三日所為九十七年度執消債更字第八八號裁定聲明異議，本院裁
定如下：
    主  文
異議駁回。
    理  由
一、債權人異議意旨略以：債務人既已負鉅額債務，自須以最低
    之生活標準撙節開銷用以償債。依據內政部頒佈之98年度台
    灣省之最低生活費為新台幣（下同）9,829 元，該數據係依
    社會救助法第4 條所稱最低生活費，由中央、直轄市主管機
    關參照中央主管機關所公布當地區最近一年平均每人消費支
    出60 %計算，依行政院主計處公布之台灣地區96年度家庭收
    支調查報書可知，其中設定的房租比例為26.9% 、食與衣為
    27.5% 、醫療14.3% 、交通通訊為12.5% 、娛樂教育為12.5
    % 、雜項6.3%，是相對人陳報之金額倘超過前開數額者，即
    屬非必要之支出。並認債務人名下尚有資產，應予以處分以
    減輕債務及相關賦稅，可選擇租屋方式生活，是不以居住於
    自有住宅為必要。且就債務人配偶尚處壯年，僅一時失業，
    仍須依96年財政部公告之扶養親屬免稅額6,417 元 (77,000
    元÷12月＝6,417 元)， 應負擔部分扶養費3,208 元，以共
    同負擔對子女之扶養義務。主張債務人仍可提高每月還款金
    額，爰依法聲明異議等語。
二、按消費者債務清理條例（下稱本條例）之目的，除保障債權
    人集團性滿足之最大化及公平化外，並為賦與債務人重建復
    甦其經濟生活之機會，故消費者債務清理程序制度之構築首
    需強調生活再建及破綻預防，提高債務人工作意願並改善其
    生活習慣，使能重新出發，從而保障其生存權，並促進其義
    務遂行能力，儘可能永續性回復信用。是若還款額度逾越所
    能負擔之極限過大，債務人勢必無以清償，終至喪失其還債
    之意願，則債權人則因實際受償的金額降低，反蒙受實際不
    利益。因而更生方案是否合理、可行，應視債務人財產狀況
    （含現有資力與將來收入來源）、清償能力及經濟信用等評
    估，及考量債權人之受償額度 (如「清算保障原則」─本條
    例64條第2 項第4 款參照)， 予以客觀判斷，始不違背前述
    說明。
三、經查，本件債務人聲請更生，前經本院裁定開始更生程序並
    命由司法事務官進行更生程序，債務人所提更生方案雖未經
    已申報無擔保及無優先權之債權人可決，有97年度執消債更
    字第88號案卷（下稱執行卷宗）可稽，惟按債務人現任職於
    金時代寢飾有限公司，確有薪資、執行業務所得或其他固定
    收入，每月平均所得約為28,185元，有債務人薪資明細表附
    於執行卷宗可憑；債務人名下固擁有坐落屏東縣長治鄉○○
    段21-6、30-5地號土地及其上1008建號建物即門牌號碼屏東
    縣長治鄉○○村○○街○ 段52號3 樓之3 房屋，惟參照美林
    國際不動產估價師事務所98年6 月5 日鑑估報告書，該不動
    產現價格僅約為490,997 元，與尚積欠第一順位抵押權人第
    一商業銀行股份有限公司499,569 元之金額相較，縱將上開
    不動產予以變賣，或可免除繳納房貸支出，然仍不足清償有
    擔保及有優先權之債務，且債務人尚須另覓供全家棲身之處
    所，反致額外增加房屋租金之生活必要支出；另債務人稱其
    配偶柯志達目前失業中，經本院司法事務官職權調取柯志達
    之勞保局電子閘門投保資料查詢單，顯示柯志達已自97年5
    月31日退保後即未加保，堪信債務人所述為真，現其所得來
    源確係全家經濟所依賴。
四、再觀之債務人所提更生方案之條件：自認可裁定確定翌日起
    分8 年、96期清償，以每月為1 期、每期還款金額7,000 元
    ，清償總額合計672,000 元，清償成數為無擔保及無優先權
    債權總額1,366,556 元之49.17%，於扣除每月應償還給債權
    人之金額7,000 元及房屋貸款5,256 元，所剩餘額15,929元
    同時供作為支出負擔長女柯旻珊（97年11月1 日生）、配偶
    柯志達（參97年稅務電子閘門財產所得調件明細表可知名下
    並無財產、亦無工作收入）之生活必要費用，全家三人平均
    每人每月可資運用之生活費用僅5,309 元，足認已撙節支出
    盡力清償。又按社會救助法所定給予救助之低收入戶，係指
    家庭總收入平均分配全家人口，每人每月在最低生活費以下
    ，且家庭財產未超過中央、直轄市主管機關公告之當年度一
    定金額者，此據該法第4 條第1 項規定甚明，是低收入戶之
    家庭消費支出，應係指包括全體家人在內，非指債務人個人
    所用，而與行政院主計處所公佈每人每月最低生活費用9,82
    9 元作為認定債務人每月必要生活費用之參考數額，應係指
    債務人個人而言，二者性質究屬不同。核債務人所提出之上
    開更生方案條件，僅係維持基本生活之需求，同時兼顧到債
    權人權益之保障，揆諸前開說明，本院認為更生方案應屬公
    允、適當、可行。
五、綜上，債務人並無消費者債務清理條例第64條第2 項條所定
    不得認可之消極事由存在，故本院司法事務官不經債權人會
    議可決，予以認可該更生方案，以謀求債務人經濟生活之更
    生機會，並無不合。從而，債權人聲明異議，非有理由，應
    予駁回。爰依民事訴訟法第240 條之4 第3 項裁定如主文。
中    華    民    國    98    年    9     月    23    日
                        民事庭法官  羅培毓
上為正本係照原本作成
如不服本裁定，應於裁定送達後10日內，以書狀向本院提出抗告
，並繳納抗告費新臺幣1,000元。
中    華    民    國    98    年    9     月    23    日
                        書  記  官  鄭靜芳


司法院資訊處製作；財團法人民間司法改革基金會備份。
